【裁判字號】    95,訴,918
【裁判日期】    950921
【裁判案由】    毒品危害防制條例
【裁判全文】
臺灣板橋地方法院刑事判決               95年度訴字第918號
公  訴  人  臺灣板橋地方法院檢察署檢察官
被      告  甲○○
上列被告因違反毒品危害防制條例案件，經檢察官提起公訴（95
年度毒偵字第2060號），本院合議庭以裁定進行簡式審判程序，
判決如下：
    主  文
甲○○連續施用第一級毒品，累犯，處有期徒刑壹年貳月。
    事  實
一、甲○○前因強盜案件，經法院判處有期徒刑3 年7 月確定，
    刑期起算日期為民國85年7 月15日，而於86年4 月10日縮短
    刑期假釋出監；惟甲○○於假釋期間內，復因搶奪、違反麻
    醉藥品管理條例等案件，分別經本院以86年度訴字第2783號
    、87年度易字第836 號判處有期徒刑10月、有期徒刑3 月確
    定，並經本院以裁定定其應執行刑為有期徒刑1 年；而甲○
    ○上開假釋亦經撤銷，所餘刑期與前揭應執行之有期徒刑10
    月接續執行，刑期起算日期為87年7 月12日，而於90年7 月
    23日縮刑期滿執行完畢。又甲○○前因施用毒品案件，經本
    院以91年度毒聲字第4055號裁定將其送往勒戒處所觀察、勒
    戒後，認有繼續施用毒品之傾向，乃由本院以91年度毒聲字
    第4302號裁定令入戒治處所施以強制戒治，嗣甲○○強制戒
    治成效經評定為合格，無繼續戒治之必要，乃再由本院以92
    年度毒聲字第1909號裁定停止戒治，所餘戒治期間付保護管
    束，惟因甲○○於保護管束期間違反保護管束應遵守事項情
    節重大，經本院以92年度毒聲字第3410號裁定撤銷停止戒治
    ，令入戒治處所施以強制戒治，而於93年10月31日強制戒治
    期滿執行完畢釋放，並經臺灣板橋地方法院檢察署檢察官以
    93年度戒毒偵字第14067 號為不起訴處分確定；甲○○嗣復
    因施用第二級毒品案件，經本院於94年5 月30日以94年度簡
    字第2266號判處有期徒刑5 月確定（執行部分於本案不構成
    累犯）。詎甲○○仍不知悔改，明知海洛因及安非他命分別
    為毒品危害防制條例第2 條第2 項第1 款、第2 款所規定之
    第一級毒品及第二級毒品，竟於上開強制戒治執行完畢釋放
    後5 年內，基於施用第一級毒品海洛因、第二級毒品安非他
    命之概括犯意，自94年11月3 日某時起，至同年11月5 日上
    午某時止，在其位於臺北縣永和市○○街42巷14號住處、臺
    北縣永和市某年籍姓名不詳之友人家中或路邊公寓樓梯間等
    處所，以將海洛因摻合安非他命後置於吸食器內加熱燒烤吸
    食其煙霧之方式，連續多次同時施用第一級毒品海洛因及第
    二級毒品安非他命，平均約每日施用1 至2 次。嗣因甲○○
    遲未到案執行前揭本院94年度簡字第2266號判決確定之有期
    徒刑5 月，經臺灣板橋地方法院檢察署發布通緝，而於94年
    11月5 日上午11時30分許，在臺北縣永和市○○路之仁愛公
    園內為警緝獲，經警方採集甲○○之尿液送檢驗後，始偵得
    上情。
二、案經臺北縣政府警察局永和分局報請臺灣板橋地方法院檢察
    署檢察官偵查起訴。
    理  由
一、上揭事實，業據被告甲○○於本院審理時坦白承認；且被告
    於為警查獲後所採集之尿液，經送請臺灣檢驗科技股份有限
    公司以酵素免疫分析法初步檢驗、氣象層析質譜儀法確認檢
    驗之檢驗結果，確呈鴉片（嗎啡）類及安非他命類陽性反應
    ，有該檢驗機構出具之濫用藥物尿液檢驗報告1 紙附卷可稽
    ，足認被告上開自白，核與事實相符。又被告前因施用毒品
    案件，經本院以91年度毒聲字第4055號裁定將其送往勒戒處
    所觀察、勒戒後，認有繼續施用毒品之傾向，乃由本院以91
    年度毒聲字第4302號裁定令入戒治處所施以強制戒治，嗣被
    告強制戒治成效經評定為合格，無繼續戒治之必要，乃再由
    本院以92年度毒聲字第1909號裁定停止戒治，所餘戒治期間
    付保護管束，惟因被告於保護管束期間違反保護管束應遵守
    事項情節重大，經本院以92年度毒聲字第3410號裁定撤銷停
    止戒治，令入戒治處所施以強制戒治，而於93年10月31日強
    制戒治期滿執行完畢釋放，並經臺灣板橋地方法院檢察署檢
    察官以93年度戒毒偵字第14067 號為不起訴處分確定，被告
    嗣復因施用第二級毒品案件，經本院以94年度簡字第2266號
    判處有期徒刑5 月確定，此亦有臺灣板橋地方法院檢察署檢
    察官93年度戒毒偵字第14067 號不起訴處分書、臺灣高等法
    院被告前案紀錄表等在卷可憑；本件事證明確，被告施用毒
    品犯行，堪以認定。
二、按被告行為後，94年2 月2 日修正公布之刑法部分修正條文
    ，業於95年7 月1 日施行。修正後刑法第2 條第1 項規定：
    「行為後法律有變更者，適用行為時之法律。但行為後之法
    律有利於行為人者，適用最有利於行為人之法律」，上揭條
    文係規範行為後法律變更所生新舊法律比較適用之準據法，
    於刑法修正施行後，應適用上揭條文之規定，為「從舊從輕
    」之比較。又法律變更之比較適用，比較時應就罪刑有關之
    共犯、未遂犯、想像競合犯、牽連犯、連續犯、結合犯，以
    及累犯加重、自首減輕暨其他法定加減（如身分加減）與加
    減例等一切情形，綜其全部罪刑之結果而為比較；且就比較
    之結果，須為整體之適用，不能割裂分別適用各該有利於行
    為人之法律，此即法律變更之比較適用所應遵守之「罪刑綜
    合比較原則」及「擇用整體性原則」（最高法院24年上字第
    4634號判例、27年上字第2615號判例、95年第8 次刑事庭會
    議決議意旨參照）。茲就與本案相關之刑法修正前、後條文
    之比較，分述如下：
  (一)連續犯部分：修正前刑法第56條原規定：「連續數行為而犯
    同一罪名者，以一罪論。但得加重其刑至二分之一」，修正
    後之刑法已刪除上開連續犯之條文規定；本件被告多次施用
    第一級毒品海洛因、第二級毒品安非他命之犯行，均係基於
    概括犯意反覆為之（詳下述），依修正前刑法第56條連續犯
    之規定，僅各以一施用第一級毒品罪、施用第二級毒品罪論
    ，並得加重其刑，而修正後之刑法既已刪除上開連續犯之規
    定，則被告多次施用第一級、第二級毒品之犯罪行為，即應
    就各次施用行為分別論罪科刑，再依數罪併罰之規定分論併
    罰；比較新舊法之結果，修正後之規定，並未較有利於被告
    。
  (二)累犯部分：修正前刑法第47條原規定：「受有期徒刑之執行
    完畢，或受無期徒或有期徒刑一部之執行而赦免後，5 年以
    內再犯有期徒刑以上之罪者，為累犯，加重本刑至二分之一
    」，修正後之刑法47條第1 項則規定：「受徒刑之執行完畢
    ，或一部之執行而赦免後，5 年以內故意再犯有期徒刑以上
    之罪者，為累犯，加重本刑至二分之一」；查本件被告有如
    事實欄第1 項所載之有期徒刑執行紀錄，此有臺灣高等法院
    被告前案紀錄表附卷可參，其於受有期徒刑執行完畢後，5
    年以內故意再犯本件有期徒刑以上之罪，不論依修正前、後
    之刑法47條規定，均構成累犯；比較新舊法之結果，修正後
    之規定，並未較有利於被告。
  (三)綜上修正前、後刑法規定比較之結果，修正後之刑法規定並
    未較有利於被告，揆諸前揭說明，本件自應適用被告行為時
    即修正前之刑法規定，合先敘明。
三、按海洛因及安非他命分別為毒品危害防制條例第2 條第2 項
    第1 款、第2 款所規定之第一級毒品及第二級毒品。核被告
    施用海洛因之行為，係犯毒品危害防制條例第10條第1 項之
    施用第一級毒品罪，其施用安非他命之行為，係犯毒品危害
    防制條例第10條第2 項之施用第二級毒品罪；其施用前後持
    有第一級毒品海洛因、第二級毒品安非他命之低度行為，應
    為其施用之高度行為所吸收，均不另論罪。被告多次施用海
    洛因及安非他命之犯行，均係時間緊接，手法相同，所犯係
    構成要件相同之罪，顯係基於概括之犯意反覆為之，均為連
    續犯，應依修正前刑法第56條規定以一罪論，並加重其刑；
    又被告以一行為同時施用第一級毒品海洛因及第二級毒品安
    非他命，觸犯構成要件相異之施用第一級毒品罪及施用第二
    級毒品罪，為想像競合犯，應依刑法第55條前段規定，從一
    較重之連續施用第一級毒品罪處斷；公訴人認被告所犯上開
    二罪，應予分論並罰，尚有未洽，併予敘明。再被告有如事
    實欄第1 項所載之犯罪科刑及執行紀錄，有臺灣高等法院被
    告前案紀錄表在卷可參，其於受有期徒刑之執行完畢後，5
    年內再犯本件有期徒刑以上之罪，為累犯，應依修正前刑法
    第47條規定加重其刑，並遞加重之。爰審酌被告前已因施用
    毒品而受不起訴處分之寬典，復經法院論罪科刑，猶不能斷
    絕毒癮而一再施用，顯見其自制力薄弱，惟其施用毒品僅屬
    自殘行為，對於他人之法益尚無直接之侵害，及其犯後坦承
    犯行，態度尚稱良好等一切情狀，量處如主文所示之刑，以
    資懲儆。
四、公訴人移送併辦（95年度毒偵字第4582號）意旨另以：被告
    基於施用第一級毒品之概括犯意，自95年4 月5 日起至同年
    6 月30日止，在臺北縣永和市○○街57號等處所，連續多次
    施用第一級毒品海洛因，復基於施用第二級毒品之概括犯意
    ，自94年底某日起至95年6 月30日晚間9 時15分許為警查獲
    採集尿液前96小時內某時止，在其前址住處連續多次施用第
    二級毒品安非他命，為警於95年6 月30日晚間8 時50分許，
    在臺北縣永和市○○街57號前將其查獲，並扣得海洛因4 包
    （合計淨重0.37公克）、注射針筒1 支等物，因認被告此部
    分之行為，亦涉犯毒品危害防制條例第10條第1 項、第2 項
    之施用第一級毒品、施用第二級毒品罪嫌，且與被告本件經
    起訴之施用毒品犯行間有連續犯之裁判上一罪關係，而移送
    本院併案審理。惟查，本件被告於94年11月5 日為警緝獲後
    ，旋於同日解送執行檢察官執行被告另案經本院94年度簡字
    第2266號判決確定之有期徒刑5 月，迄95年4 月5 日始因執
    行完畢出監，此有臺灣高等法院被告前案紀錄表在卷可按；
    公訴人併辦意旨認被告自94年底某日起至95年4 月4 日止，
    有多次施用安非他命之行為，應有誤會，蓋以該段期間被告
    既均在監執行有期徒刑，自無施用毒品之可能；又被告於95
    年4 月5 日出監後，縱另有施用毒品之行為，然其出監後施
    用毒品之行為，與本件被告經起訴之入監前施用毒品犯行，
    兩者相隔已長達5 月，實難認被告於入監服刑、身體自由遭
    受國家公權力拘束長達5 個月後，其於出監後所為之施用毒
    品行為，仍係基於入監前施用毒品之同一概括犯意所為者；
    況且，被告於本院審理時，亦自承：伊在入監執行之5 個月
    期間，已戒斷毒癮，伊是出監後去找朋友，受不好的朋友影
    響才又開始施用毒品等語（見本院95年9 月7 日簡式審判筆
    錄第2 頁），顯見被告於95年4 月5 日出監後所為之施用毒
    品行為，實係另行起意而為者，與本件被告經起訴之施用毒
    品犯行間，並無何概括之犯意可言，難認有連續犯之裁判上
    一罪關係，自非起訴之效力所及，本院無從併予審理，應退
    由檢察官另為適法之處置，附此敘明。
據上論斷，應依刑事訴訟法第273 條之1 第1 項、第299 條第1
項前段，毒品危害防制條例第10條第1 項、第2 項，刑法第11條
前段、第2 條第1 項前段、第55條前段，修正前刑法第56條、第
47條，判決如主文。
本案經檢察官沈志成到庭執行職務
中    華    民    國    95    年    9     月    21    日
                  刑事第十五庭  法  官  劉景宜
以上正本證明與原本無異
如不服本判決應於送達後10日內向本院提出上訴狀
                                書記官  謝秀青
中    華    民    國    95    年    9     月    21    日
附錄本案論罪科刑法條全文：
毒品危害防制條例第10條
施用第一級毒品者，處 6 月以上 5 年以下有期徒刑。
施用第二級毒品者，處 3 年以下有期徒刑。


司法院資訊處製作；財團法人民間司法改革基金會備份。
